臺灣彰化地方法院刑事判決　　　　　　　　　　　　　九十年度交訴字第一三五號
　　公　訴　人　臺灣彰化地方法院檢察署檢察官
　　被　　　告　乙○○
右列被告因過失致死案件，經檢察官提起公訴（九十年度偵字第二四一九號），本院
判決如左：
    主  文
乙○○從事業務之人，因業務上之過失致人於死，處有期徒刑拾月。緩刑年。
    事  實
一、乙○○未領有小型車或其他車輛駕駛執照，平日係以受僱駕駛無牌照拼裝動力三
    輪車為他人載運貨物維生，為從事駕駛業務之人，其於民國八十八年一月十八日
    下午一時二十分許，駕駛無牌照拼裝動力三輪車，沿彰化縣員林鎮萬年里萬年巷
    由南往北行駛，途經未設有行車速限標誌且無號誌之彰化縣員林鎮萬年里萬年巷
    萬年橋北方村里道路交岔路口時，原應注意車輛行至未設有行車速限標誌且無號
    誌之交岔路口，應減速慢行，作隨時停車之準備，且應注意車前狀況，並隨時採
    取必要之安全措施，而依當時係晴天、日間自然光線充足，且肇事現場係舖設柏
    油路面、乾燥、無缺陷、無障礙物之路段等情形，並無不能注意之情事，竟疏於
    注意左右來車，且未減速慢行，作隨時停車之準備，即貿然駛越上開路口，適有
    由蔡少偉駕駛車牌號碼ＴＺＹ─八三○號輕型機車，沿彰化縣員林鎮○○里○○
    ○村里道路由西向東行駛，途經上開交岔路口時，亦疏於注意左右來車及禮讓右
    方車先行而閃避不及，不慎與乙○○所駕駛之上開無牌照拼裝動力三輪車發生撞
    擊，致蔡少偉人車倒地，受有腦挫傷、顱骨開放性骨折等傷害，經送醫不治死亡
    。乙○○於肇事後犯罪未經發覺前主動向前往現場處理之員警陳明係肇事司機自
    首而接受裁判。
二、案經乙○○自首暨彰化縣警察局員林分局報請臺灣彰化地方法院檢察署檢察官相
    驗後自動檢舉偵查起訴。
    理  由
一、訊據被告乙○○對於右開事實坦承不諱，核與被害人蔡少偉之姊蔡少君、母甲○
    ○分別於警訊或偵查中指述之情節相符，並有道路交通事故調查報告表、法醫參
    考病歷摘要各一份及肇事車輛暨現場照片九幀在卷可稽。而被害人蔡少偉確係因
    本件車禍致腦挫傷、顱骨開放性骨折不治死亡，業經臺灣彰化地方法院檢察署檢
    察官督同檢驗員相驗屬實，製有勘驗筆錄、相驗屍體證明書、驗斷書附卷可憑。
    按行車速度，應依標誌之規定，無標誌者，行經無號誌之交岔路口，應減速慢行
    ，作隨時停車之準備，及汽車行駛時，駕駛人應注意車前狀況，並隨時採取必要
    之安全措施，道路交通安全規則第九十三條第一項第四款、第九十四條第三項分
    別定有明文（道路交通安全規則業於九十年五月三十日修正發布，自同年六月一
    日施行，其中第九十三條第一項第四款，改列為第一項第三款，惟因非屬法律變
    更，無比較新舊法之問題，應適用行為時之規定）。被告駕車途經該處，自應注
    意上述規定，而查肇事當時係晴天、日間自然光線充足，又肇事現場為無號誌且
    未設有行車速限標誌之村里道路交岔路口，其舖設柏油路面、乾燥、無缺陷、無
    障礙物等情形，亦有上開道路交通調查報告表及照片為據，則被告於肇事前，果
    有充分注意左右來車，並減速慢行，作隨時停車之準備，應不難於安全距離外即
    發現被害人所駕駛之機車，並有足夠時間採取必要之避撞安全措施，而無不能注
    意之情事，詎其竟疏於注意而肇事，致被害人傷重不治死亡，自難辭過失之責。
    況本件車禍經送請臺灣省彰化縣區車輛行車事故鑑定委員會鑑定結果，亦認被告
    無照駕駛無牌拼裝車行經無號誌交岔路口未減速慢行，作隨時停車之準備，為肇
    事次因，此有該委員會函暨鑑定意見書一份為據。雖被害人無照駕駛輕型機車，
    行經無號誌交岔路口左方車未停讓右方車先行，為肇事主因，而與有過失（參上
    開鑑定意見書），然亦無法據此解免被告之過失罪責。又被害人確係因本件車禍
    而死亡，其與被告之過失行為間，具有相當之因果關係。綜上所述，本件事證明
    確，被告犯行足堪認定，應依法論科。
二、查被告平日係以受僱駕駛無牌照拼裝動力三輪車為他人載運貨物維生，已據被告
    於本院調查時供明無誤，其為從事駕駛業務之人殆無疑義。是核被告所為，係犯
    刑法第二百七十六條第二項之業務過失致人於死罪。公訴人認被告所為係犯同法
    第二百七十六條第一項之過失致人於死罪嫌，起訴法條尚有未洽，惟其社會基本
    事實相同，應予變更。按拼裝貨車架設引擎使用原動機行駛，應屬「汽車」範圍
    ，此有內政部台內警字第三三三五九一號函在卷可參，是被告未領有任何駕駛執
    照即駕駛上開無牌照拼裝動力三輪車行駛於道路，自屬無照駕駛。其無駕駛執照
    駕車因而致人死亡，依法應負刑事責任，應依道路交通管理處罰條例第八十六條
  第一項規定，加重其刑。又被告於肇事後犯罪未經發覺前主動向前往處理之員警
    陳明係肇事司機，接受調查，已據證人即到場處理之彰化縣警察局員林分局林厝
    派出所警員劉修碩到庭結證屬實，其對未發覺之罪自首而接受裁判，應依刑法第
    六十二條前段之規定，減輕其刑，並依法先加後減。爰審酌被告之品行、過失情
    節輕重，且事後已與被害人家屬達成民事和解，被害人家屬因同情被告家庭困苦
    、無恆產，願意由被告賠償新臺幣七十萬元供作喪葬費用，並已付清，已據被告
    於本院調查時供述在卷，並有和解書影本一份足參，及被告犯罪後坦承犯行、態
    度尚稱良好等一切情狀，量處如主文所示之刑，以資懲儆。末查被告未曾受有期
    徒刑以上刑之宣告，有臺灣彰化地方法院檢察署刑案資料查註紀錄表及臺灣高等
    法院被告全國前案紀錄表足憑，其因一時疏失致罹刑章，經此偵、審教訓，當知
    所警惕，信無再犯之虞，且已與被害人家屬達成民事和解，已如前述，本院認對
    其所宣告之刑，以暫不執行為適當，爰併予宣告緩刑三年，以啟自新。
據上論斷，應依刑事訴訟法第二百九十九條第一項前段、第三百條，刑法第二百七十
六條第二項、第六十二條前段、第七十四條第一款，道路交通管理處罰條例第八十六
條第一項，罰金罰鍰提高標準條例第一條前段，判決如主文。
本案經檢察官林映姿到庭執行職務。
中      華      民      國    九十一    年      四      月      三      日
                                    臺灣彰化地方法院交通法庭
                                        法      官  陳  連  發
右正本證明與原本無異。
如不服本判決，應於判決送達後十日內向本院提出上訴狀( 須附繕本 )。
告訴人或被害人對於判決如有不服具備理由請求檢察官上訴者，其上訴期間之計算係
以檢察官收受判決正本之日期為準。
                                        法院書記官  張  木  松
中      華      民      國    九十一    年      四      月      四      日
刑法第二百七十六條第二項。
因過失致人於死者，處二年以下有期徒刑、拘役或二千元以下罰金。
從事業務之人，因業務上之過失犯前項之罪者，處五年以下有期徒刑或拘役，得併科
三千元以下罰金。
